【裁判字號】    99,訴,1716
【裁判日期】    991229
【裁判案由】    損害賠償
【裁判全文】
臺灣高雄地方法院民事判決              99年度訴字第1716號
原      告  莊國賓
被      告  張維禮
被      告  大誼交通有限公司
法定代理人  王姿婷
訴訟代理人  黃志超
上列當事人間請求損害賠償事件，本院於民國99年12月15日言詞
辯論終結，判決如下：
    主  文
被告張維禮應給付原告新臺幣貳拾萬肆仟壹佰拾陸元，及自
民國九十九年四月二十八日起至清償日止，按週年利率百分之五
計算之利息。
原告其餘之訴駁回。
訴訟費用由被告張維禮負擔五分之一，餘由原告負擔。
本判決第一項得為假執行；但被告張維禮如於假執行程序實施前
以新臺幣貳拾萬肆仟壹佰拾陸元預供擔保，得免為假執行。
    事實及理由
壹、程序部分：
    按訴狀送達後，原告不得將原訴變更或追加他訴，但請求之
    基礎事實同一者，不在此限；又不變更訴訟標的，而補充或
    更正事實上或法律上之陳述者，非為訴之變更或追加，民事
    訴訟法第255 條第1 項第2 款、第256 條分別定有明文。查
    原告起訴時，本僅以張維禮為被告，嗣於民國99年11月10日
    追加大誼公司為被告（見本院卷第103 頁），經核與上開規
    定應屬相符，爰准許原告為訴之追加。又原告起訴時，本係
    請求被告張維禮給付醫療費用新臺幣（下同）25,256元、慰
    撫金及無法工作之薪資損失補償974,744 元，合計請求被告
    張維禮給付100 萬元；嗣更正請求就其所支出之機車修理費
    用6,650 元、醫療費用27,486元、薪資損失補償980, 100
    元、精神慰撫金30萬元等部分，請求被告連帶給付100 萬元
    ，原告並未變更訴訟標的或其訴之聲明，僅為法律上陳述之
    補充或更正，當無不許之理，合先敘明。
貳、實體部分：
一、原告主張：伊於97年4 月16日16時50分許，騎乘車牌號碼XQ
    L-349 號重型機車（下稱系爭機車），沿高雄市前金區○○
    ○街由南向北行駛，欲停於該街與民生二路交岔路口待轉，
    適被告張維禮駕駛其向被告大誼公司靠行之車牌號碼528-XP
    號營業用小客車（下稱系爭汽車），沿民生二路慢車道由西
    向東行駛，途經上開交岔路口，疏未注意車前狀況，貿然變
    更車道切入至民生二路快車道，而撞擊伊所騎乘系爭機車之
    後車尾，致伊人車倒地，並受有頭部挫傷、左腳挫傷、左側
    小腿肌肉挫傷等傷害（下稱系爭傷害）。被告張維禮之過失
    傷害行為，業經臺灣高雄地方法院檢察署（下稱高雄地檢署
    ）檢察官以98年度偵緝字第772 號緩起訴處分確定，伊因被
    告張維禮之行為，支出機車修理費用6,650 元、醫療費用27
    ,486元，且伊原係在陽信商業銀行股份有限公司（下稱陽信
    銀行）任職，因上開車禍事故而失業，受有不能工作之薪資
    損失980,100 元，及精神上之損害30萬元，又被告張維禮係
    靠行於被告大誼公司，被告大誼公司應與被告張維禮負連帶
    賠償責任，為此爰依侵權行為之法律關係，提起本件訴訟等
    語。並聲明：被告應連帶給付原告100 萬元，及自起訴狀繕
    本送達之翌日起至清償日止，按週年利率5 ％計算之利息。
二、被告張維禮則辯以：原告未舉證證明其失業與本件車禍事故
    間之因果關係，原告未受有薪資損失，且其請求之精神慰撫
    金數額過高，應予酌減等語；另被告大誼公司則辯以：伊僅
    係出租系爭車輛予被告張維禮，而非靠行關係，伊無庸負連
    帶賠償責任等語。並聲明：原告之訴駁回；如受不利判決願
    供擔保，請准免為假執行。
三、兩造爭執與不爭執事項：
  (一)不爭執部分：
    1.被告張維禮於上揭時、地，駕駛系爭汽車，與原告所騎乘
      之系爭機車發生碰撞，原告因而人車倒地，受有系爭傷害
      ，支出醫療費用27,486元，及機車修理費用6,650 元。
    2.被告張維禮所為前揭駕駛車輛與原告發生碰撞之行為，業
      經高雄地檢署檢察官以98年度偵緝字第772 號緩起訴處分
      確定。
    3.原告至今尚未領取強制汽車責任保險理賠金（見本院卷第
      40頁、第148 頁）。
  (二)爭執部分
    1.被告張維禮是否應負損害賠償責任？如其應負賠償責任，
      原告所得請求之金額以若干為適當？
    2.被告大誼公司是否應與被告張維禮負連帶賠償責任？
四、得心證之理由：
  (一)被告張維禮是否應負損害賠償責任？如其應負賠償責任，原
    告所得請求之金額以若干為適當？
    1.原告主張其於上揭時、地，因被告張維禮疏未注意車前狀
      況，貿然切入快車道而撞擊原告，致原告受有系爭傷害等
      情，業據其提出與所述相符之高雄市政府警察局交通警察
      大隊（下稱高雄交通大隊）事故分析研判表、高雄市立聯
      合醫院97年4 月16日高市衛醫字第3001號診斷書、高雄地
      檢署檢察官98年度偵緝字第772 號緩起訴處分書（分見99
      年度司雄調字第91號卷第9 頁；本院卷第36頁、第41頁、
      第42頁）各1 份為證，且經本院依職權函詢高雄交通大隊
      ，並調閱高雄地檢署98年度偵緝字第772 號偵查卷、98年
      度緩字第2118號緩起訴執行卷，其函覆內容及卷內相關資
      料均與上開事證互核相符，有高雄交通大隊99年5 月3 日
      高市警交五字第0990009632號函、高雄市○○○○○道路
      交通事故現場圖暨調查報告表(一)、(二)、高雄交通大隊交通
      事故談話紀錄表各1 份，及現場照片8 張（分見99年度司
      雄調字第91號卷第42頁至第53頁）可憑，且被告就此亦無
      爭執（見本院卷第146 頁、第149 頁），自堪信原告主張
      之前開事實為真實。
    2.按汽車行駛時，駕駛人應注意車前狀況，並隨時採取必要
      之安全措施，道路交通安全規則第94條第3 項規定明確。
      查本件車禍當時為日間、天候晴、現場道路鋪裝柏油、路
      面乾燥、無缺陷、無障礙物、視距良好，有前揭道路交通
      事故調查報告表(一)（見99年度司雄調字第91號卷第44頁）
      可證，並無不能注意之情事，被告張維禮竟疏未注意車前
      狀況，因而肇事，足見被告張維禮對於本件交通事故之發
      生，顯有過失，且為被告所不爭執，被告張維禮之過失行
      為與原告受傷之結果間具有相當因果關係甚明。
    3.次按因過失，不法侵害他人之權利者，負損害賠償責任；
      汽車在使用中加損害於他人者，駕駛人應賠償因此所生之
      損害；不法侵害他人之身體或健康者，對於被害人因此喪
      失或減少勞動能力時，應負損害賠償責任；被害人雖非財
      產上之損害，亦得請求賠償相當之金額，民法第184 條第
      1 項前段、第191 條之2 前段、第193 條第1 項及第195
      條第1 項前段各有明文。本件被告張維禮就上開交通事故
      之發生為有過失，業如前述，則原告依前開條文規定，請
      求損害賠償，即屬有據。茲就原告請求之項目及金額，是
      否准許，分別析述如下：
      (1)系爭機車修理費用部分：
        原告主張其所騎乘之系爭機車，因上開被告張維禮之過
        失傷害行為，受有毀損，而支出修理費用6,650 元等情
        ，業據其提出統一發票、送貨單各1 紙為憑（見本院卷
        第37頁），且為被告所不爭執（見本院卷第147 頁），
        該費用核屬原告因本件車禍事故所受之損害，揆諸前開
        說明，原告此部分請求被告張維禮賠償6,650 元，應予
        准許。
      (2)醫療費用部分：
        原告主張其因發生本件交通事故，各於97年4 月16日、
        同年4 月18日、同年4 月22日、同年5 月2 日、同年6
        月27日、同年7 月11日、同年9 月19日、同年10月15日
        ；99年4 月2 日、同年4 月23日、同年4 月26日、同年
        5 月21日、同年6 月11日、同年7 月2 日、同年7 月8
        日、同年8 月5 日，分別前往高雄市政府衛生局高雄市
        立聯合醫院、私立高雄醫學大學附設中和紀念醫院就診
        ，共已支出醫療費用27,486元乙節，業據其提出高雄市
        立聯合醫院97年4 月16日診斷書1 份（見本院卷第36頁
        ），及高雄市政府衛生局高雄市立聯合醫院、私立高雄
        醫學大學附設中和紀念醫院就上揭看診期日所分別出具
        之醫藥費用收據共18紙（分見本院卷第125 頁至第137
        頁）為證，且為被告所不爭執（見本院卷第147 頁、第
        148 頁），前開費用亦屬原告因被告張維禮之過失傷害
        行為所受損害，是原告請求被告張維禮賠償醫療費用27
        ,486元，自屬有據，應予准許。
      (3)不能工作之損失部分：
        原告主張其本係任職於陽信銀行，每月薪資約36,300元
        ，嗣因本件車禍事故發生而失業，計算自97年8 月起迄
        99年10月止，共27月喪失工作之損失合計為980,100 元
        等語。經查：
        侵權行為之工作收入損失之計算，依民法第193 條第
          1 項規定，以勞動能力是否喪失或減損而定之。經本
          院函詢高雄市立聯合醫院、財團法人私立高雄醫學大
          學附設中和紀念醫院，可知原告雖受有系爭傷害，然
          依病歷記載之症狀及表現，並無證據證明原告有勞動
          能力及腦力減損，且就軟組織而言，只要無開放性傷
          口或無明顯撕裂傷，則7 至10日應可復原乙情，此有
          原告相關病歷資料、高雄市立聯合醫院99年10月12日
          高市聯醫醫務字第0990006961號函、財團法人私立高
          雄醫學大學附設中和紀念醫院99年10月18日高醫附行
          字第0990004204號函（分見本院卷第75頁至第84頁、
          第86頁至第98頁）各1 份可證，上開專業鑑定結果，
          不因原告個人揣測有醫療機構懼生醫療糾紛之情等語
          ，而失其公正客觀性。是本件原告所受系爭傷害既屬
          挫傷，而非撕裂傷，依前揭說明，其傷勢應無可能歷
          經27月尚不能復原，復無證據足以證明原告受有勞動
          能力減損，是原告之勞動能力當未因系爭傷害而喪失
          ，致其受有不能工作之損失。
        另原告雖主張其因本件車禍事故發生，而自陽信銀行
          離職等語。惟查，原告自陽信銀行離職，係自行請辭
          ，有陽信商業銀行99年8 月5 日陽信總人資字第9900
          013182號函及函覆資料（見本院卷第18頁、第19頁）
          1 份可佐，且為原告所不爭執（見本院卷第148 頁）
          ，是原告既係自行離職，並非因其有何行動不便、接
          受手術治療、或經醫師建議而休養等類此客觀上使其
          無法工作之因素所致，自難僅據原告有離職乙情，即
          遽認原告因系爭傷害而喪失勞動能力，致其受有不能
          工作之損失。況且，衡諸常情，職場壓力在所多有，
          原告主觀上之工作意願如何、是否經其主管合法調職
          等節，均僅屬原告與陽信銀行間之勞務關係，核與本
          件車禍事故尚屬無涉。故本件原告離職之結果與被告
          張維禮之過失傷害行為間，當不具有相當因果關係，
          原告所為前開主張，尚無可採。
        此外，原告自陽信銀行離職後，另曾於97年7 月11日
          至99年6 月17日期間內，分別任職於高雄市三民區公
          所、宏泰人壽保險股份有限公司、長榮大學、社團法
          人中華數位生產力發展協會、鈺豐資產管理股份有限
          公司等處，有行政院衛生署中央健康保險局99年8 月
          23日健保承字第0990034910號函、勞工保險局99年8
          月23日保承資字第09910340930 號函各1 份（分見本
          院卷第20頁至第22頁）為證，顯見原告並未因本件車
          禍而受有何不能工作之薪資損失。
        從而，原告既未因本件車禍事故受有勞動能力減損，
          且原告離職之結果與被告張維禮之過失行為間，並無
          相當因果關係，復原告亦另從事其他工作，未受有薪
          資損失，則原告請求被告張維禮賠償前揭不能工作之
          損失，自屬無據。
      (4)精神慰撫金部分：
        按精神慰撫金之酌定，除原告所受之傷害程度外，尚應
        審酌兩造之身分地位、學識經歷、財產狀況、痛苦程度
        等節以定之。查本件車禍造成原告受有系爭傷害，且歷
        經2 年餘多次就診，其身體及精神上當受有相當程度之
        痛苦，堪可認定。又查，原告現年35歲，學歷為碩士畢
        業，曾通過多項測驗，取得諸多相關金融專業資格（見
        本院卷第116 頁至第121 頁），原任職於陽信銀行，為
        該行中級辦事員，月薪約為36,300元，有陽信銀行99年
        7 月1 日出具之員工離職證明書、勞工保險局99年8 月
        23日保承資字第09910340930 號函覆投保資料表（分見
        本院卷第26頁、第22頁）各1 紙為證，97年度財產所得
        為447, 805元，名下有4 筆不動產，其中2 筆土地之公
        告現值各為2,161,440 元、802,735 元，另有多項投資
        ，有原告97年度財產所得調件明細表（見99年度司雄調
        字第91號卷第22頁至第26頁）1 份在卷可參；被告張維
        禮則為專科畢業，97年度財產所得為14,306元，其名下
        有汽車1 部、房地各1 筆，土地公告現值為471,647 元
        ，有被告張維禮97年度財產所得調件明細表（見99年度
        司雄調字第91號卷第36頁）1 份存卷可憑，其現仍以駕
        駛計程車搭載乘客為業等情，業經兩造分別陳明在卷，
        並有上揭資料可佐。爰審酌本件車禍發生之經過情形、
        原告所受傷勢，及前述原告及被告張維禮之學歷、身分
        地位、經濟狀況等一切情狀，認原告請求精神慰藉金以
        200, 000元為適當，逾此部分之請求，尚屬無據。
    4.綜上，被告張維禮應負損害賠償責任，合計前述准許之金
      額為234,136 元（計算式：6,650 元＋27,486元＋200,00
      0 元＝234,136 元）。
  (二)被告大誼公司是否應與被告張維禮負連帶賠償責任？
    1.按受僱人因執行職務，不法侵害他人之權利者，由僱用人
      與行為人連帶負損害賠償責任，民法第188 條第1 項前段
      定有明文。又所稱僱用人，祇須外觀上行為人係為其服勞
      務即足；至靠行之車輛，在外觀上既屬該交通公司所有，
      乘客又無從分辨該車輛是否他人靠行營運者，則乘客於搭
      乘時，祇能從外觀上判斷該車輛係某交通公司所有，該車
      輛之司機即係受僱為該交通公司服勞務（最高法院73年度
      台上字第2691號、77年度台上字第665 號判決意旨參照）
      。
    2.查被告張維禮自96年起，向被告大誼公司以每日租金400
      元之數額承租系爭汽車，系爭汽車係屬被告大誼公司所有
      等情，有被告於96年12月2 日所簽訂之計程車租賃契約書
      （見本院卷第141 頁）1 紙為憑，復酌以兩造間約定之每
      日租金為400 元，尚與靠行契約所約定之一般市場行情有
      間（按靠行費用每月約1,000 元，業據被告大誼公司訴訟
      代理人供陳在卷），是被告間就系爭汽車應係成立租賃契
      約，而非上開說明所稱之靠行關係，被告間並無僱傭關係
      存在，故原告主張被告大誼公司應與被告張維禮負連帶賠
      償責任，尚屬無據。至原告雖質疑前揭契約之真正，陳稱
      該契約係約定租金為400 元，異與被告大誼公司之訴訟代
      理人所言係收取1,000 元等語，惟其所謂收取1,000 元，
      僅係被告大誼公司就靠行關係所預定收取之費用（見本院
      卷第147 頁），非指此數額即為其向被告張維禮所收取者
      ，原告就此容有誤會，併予敘明。
五、綜上所述，原告依據侵權行為之法律關係，請求被告張維禮
    給付134,136 元，及自起訴狀繕本送達之翌日即99年4 月28
    日起至清償日止，按週年利率5 ％計算之利息，為有理由，
    應予准許，逾此部分之請求，為無理由，應予駁回。又被告
    大誼公司與被告張維禮間僅具租賃關係，被告大誼公司非被
    告張維禮之僱用人，則原告請求被告大誼公司連帶給付上揭
    損害賠償，自屬無據，應予駁回。
六、本件為所命給付金額未逾500,000 元之判決，依民事訴訟法
    第389 條第1 項第5 款規定，就判准給付部分，爰依職權宣
    告假執行。又原告勝訴部分，被告張維禮陳明願供擔保，請
    准免為假執行，合於法律之規定，爰酌定如主文所示之擔保
    金額准許之。
七、據上論結，本件原告之訴為一部有理由，一部無理由，依民
    事訴訟法第79條、第389 條第1 項第5 款、第392 條第2 項
    ，判決如主文。
中    華    民    國    99    年    12    月    29    日
                  民事第三庭  法  官  洪能超
以上正本係照原本作成。
如對本判決上訴，須於判決送達後20日內向本院提出上訴狀。如
委任律師提起上訴者，應一併繳納上訴審裁判費。
中    華    民    國    99    年    12    月    29    日
                              書記官  火秋予

司法院資訊處製作；財團法人民間司法改革基金會備份。
